臺灣臺中地方法院刑事判決
                                      110年度易字第780號
公  訴  人  臺灣臺中地方檢察署檢察官
被      告  施俞安



上列被告因違反保護令案件，經檢察官提起公訴（109 年度偵字
第27634 號），本院判決如下：
    主    文
丙○○犯違反保護令罪，處拘役伍拾日，如易科罰金，以新臺幣壹
仟元折算壹日。
    犯罪事實
一、丙○○與乙○○為姊弟，為家庭暴力防治法第3 條第4 款所定之
    家庭成員關係。丙○○前因對乙○○實施家庭暴力行為，於民國
    109 年5 月29日經本院以109 年度家護字第564 號民事通常
    保護令，裁定禁止丙○○對乙○○實施家庭暴力及騷擾行為，保
    護令有效期限為1 年。丙○○明知上揭保護令裁定之內容，仍
    於該通常保護令有效期限內之109 年8 月19日13時10分許，
    在臺中市○○區○○路000 號內，因細故與乙○○發生爭吵，丙○○
    即欲驅趕乙○○離開該處，竟基於違反保護令之犯意，將乙○○
    驅離至門外，並欲將玻璃門關上不讓乙○○入內，乙○○見狀即
    用手抵擋不讓丙○○將玻璃門關上，雙方拉扯間，乙○○之手即
    遭玻璃門夾到，丙○○見狀，非但未將玻璃門打開，反而更用
    力壓著玻璃門，使乙○○的手部遭夾更緊，無法抽出，而造成
    右手背瘀傷之傷害（所涉傷害部分，未據告訴），以此方式
    對乙○○實施身體上不法侵害之行為而違反法院上開民事通常
    保護令，丙○○則遭到場處理之員警丁○○現行犯逮捕，因而查
    獲上情。
二、案經乙○○訴由臺中市政府警察局烏日分局報告臺灣臺中地
    方檢察署檢察官偵查起訴。
    理    由
一、證據能力：
（一）本判決認定事實所引用之被告以外之人於審判外之言詞或
      書面證據等供述證據，公訴人、被告在本院審理時均同意
      作為證據使用（見本院卷第125 、126 頁），復經本院審
      酌認該等證據之作成無違法、不當或顯不可信之情況，依
      刑事訴訟法第159 條之5 第1 項規定，均有證據能力。
（二）又本案認定事實引用之卷內其餘非供述證據，並無證據證
      明係公務員違背法定程序取得，依同法第158 條之4 規定
      反面解釋，亦均有證據能力。
二、認定犯罪事實所憑之證據及其認定之理由：
（一）訊據被告丙○○矢口否認有何違反保護令之犯行，辯稱：我
      門都已經關起來，是告訴人自己把手塞到門縫才會受傷，
      而且乙○○把手伸到門縫去有錄影及照片，我怎麼知道那時
      候他的手放在那裡。再者屋子是我的，我是房屋所有權人
      ，難道我沒有權利關門嗎，我沒有權利去驅離我不喜歡的
      人嗎？這樣怎麼會算違反保護令。那天8/19我問她我的小
      孩在那裡，她就歇斯底里說要報警，他雖然帶母親從醫院
      回來，但要回來也應該打電話尊重我一下，就自由進出我
      的家，我一個作父親問小孩帶到何處，乙○○把我房子的鐵
      門鑰匙也都換掉，警察來也不還我鑰匙，8/19那天他就歇
      斯底里要報警，丁○○警員有到場，我也有報警乙○○私闖民
      宅，乙○○私闖民宅，我有權利不讓他進來，我門已經關起
      來他還要進來，他有1 張保護令就可以為所欲為想進我家
      就進我家，難道有保護令就可以未經我的同意就進我家嗎
      ，我不知道有沒有夾到告訴人的手，不能僅憑驗傷單就說
      我傷害告訴人違反保護令等語（見本院卷第53、54、56頁
      ）。
（二）經查，被告丙○○與告訴人乙○○為姊弟，為家庭暴力防治法
      第3 條第4 款所定之家庭成員關係。丙○○前因對乙○○實施
      家庭暴力行為，於109 年5 月29日經本院以109年度家護
      字第564 號民事通常保護令，裁定禁止丙○○對乙○○實施家
      庭暴力及騷擾行為，保護令有效期限為1 年，且被告對保
      護令內容已知悉等事實，為被告所不否認，核與告訴人警
      詢、偵查中之證述大致相符（見偵卷第39-41 、第111-11
      7 頁），並有本院109 年度家護字第564號民事通常保護
      令（見偵卷第43-46 頁）、臺中市政府警察局烏日分局保
      護令執行紀錄表（見偵卷第47頁）、家庭暴力通報表（見
      偵卷第49-51 頁）、臺中市政府警察局烏日分局分駐（派
      出）所家庭暴力加害人訪查紀錄表（見偵卷第53-55 頁）
      、本院109 年度家護字第564 號民事通常保護令之送達證
      書及執行紀錄（見本院卷第41-47 頁）在卷可稽，此部分
      事實首堪認定。
（三）被告否認犯行，並以前詞置辯，是本院應審酌者為：被告
      是否有在犯罪事實所載時間、地點，故意以壓著玻璃門夾
      住告訴人的手之方式，實施家庭暴力，因而違反保護令？
      茲論述如下：
    1.被告有於犯罪事實所載時間地點，以故意壓著玻璃門夾住
      告訴人的手之方式，實施家庭暴力，因而違反保護令：
    ⑴被告於109 年8 月19日警詢時供述：我不知道我夾到告訴
      人的手，我只專心在關門，不知道發生什麼事（見偵卷第
      32頁）；同日偵查中則供述：她走到外面後我要關門，乙○○就阻止我關門，我不曉得乙○○的手有放在門邊，我要將
      門關上時，不小心夾到乙○○的手。警方到場時還幫乙○○開
      門，我對這部分很不滿（見偵卷第74頁）；109年11月24
      日偵查中又供述：告訴人走出去後，我要把門關起來，乙○○阻擋我關門，所以才夾到手的。不是我故意要夾她的手
      ，當時警員也在現場（見偵卷第102 頁）；110 年1 月14
      日偵查中又供述：我媽媽在秀傳醫院變成植物人插管了，
      當天乙○○將我媽媽從秀傳醫院帶回家，我當時在家中樓上
      ，我不知道她回來了，我走下樓就看到乙○○回來，我就問
      乙○○把施○旺帶去哪裡了，因為7 月15日施○旺被帶走了就
      沒有回家了。我叫乙○○把施○旺帶出來讀書，乙○○就一直
      歇斯底里說她要報警，一直打電話給警局叫警察，乙○○邊
      講話邊走出去大門，乙○○已經走出去了，我就要把大門關
      上，乙○○看到我要關門，就想要阻止我關門，把她的手伸
      進來，就被門夾到了，當時警案丁○○警員已經到場了，警
      察有看到。他跟警察兩人在阻止我關門。到底有沒有夾到
      乙○○，我也不知道（見偵卷第107 頁）。
    ⑵告訴人乙○○109 年8 月19日於警詢中證述：我媽媽今天從
      醫院出院，我回家安置我媽媽，準備我媽媽要用的物品，
      我弟弟丙○○看到我就一直趕我出去，一直說這是他的家不
      是我家，我要回屋內，丙○○看到我手放在門旁就故意用門
      去夾我的手，導致我手受傷（見偵卷第40頁）；偵查中則
      證述：當天我母親要從彰化秀傳醫院出院回龍井，我在家
      中打點母親出院回來要使用的東西，當時丙○○在家中，他
      看到我就一直吵吵鬧鬧，當時家中只有我們兩人，他看到
      我就問我說我回來做什麼，我說媽媽要出院，丙○○就一直
      叫我出去，我就在屋內報警，後來龍東派出所就派警察過
      來，我看到警察來，我就走出門外，我當時握著門，丙○○
      突然大力把門關上，就夾到我的手，警察都有看到（見偵
      卷第115 頁）；本院準備程序時則證述：我那天是我母親
      出院要回來，被告都住在臺南，我跟我媽媽和我弟弟都住
      ○○○○路000 號那裡，我從小就住那裡，我媽媽出院那天我
      根本不知道被告有回來，那個房子是我阿公民國55年蓋的
      ，被告來問我回來做什麼，我回他說媽媽出院，被告就趕
      我出去，我就打110 ，結果丁○○先過來，他看到警察來就
      要關門，警察還說我在這裡你還把他手夾住不放（見本院
      卷第58頁）。
    ⑶證人即員警丁○○於偵查中具結後證述：當天是我值班兼備
      勤，乙○○打110 報案，說丙○○不讓她進入家中，我到場時
      ，乙○○、丙○○都在門口外面，我問他說為何要求乙○○離開
      屋子，丙○○說乙○○已經嫁出去了，不是施家的人了，要請
      乙○○離開。乙○○說那天她媽媽今天出院要回家，她從醫院
      搬她媽媽要用的東西，當時乙○○站在門口外，丙○○站在門
      口內，丙○○要關玻璃門，乙○○要把玻璃門拉開，所以兩人
      一個關一個拉，乙○○就被門夾到了，丙○○見狀並沒有鬆開
      玻璃門，還是繼續壓著玻璃門，不讓乙○○的手抽出來。是
      我叫丙○○把門打開，乙○○才得以將手抽出來。我認為剛開
      始丙○○夾到乙○○的手應該不是故意的，但是夾到後，卻故
      意不讓乙○○的手抽出來，還繼續用力關上玻璃門，將乙○○
      的手夾的更緊（見偵卷第135 、136 頁）；本院審理時則
      經具結後證述：我到場時，丙○○和乙○○在吵架，在門口旁
      邊。一個是說因為媽媽住院，要進去拿媽媽的東西，但一
      個不願意讓她進去。乙○○要進去說要拿東西，但丙○○不願
      意讓乙○○進去屋內。我到場的時候，他們有進去吵。但過
      一段時間之後，乙○○的手才被門夾到。乙○○說有被門夾到
      ，他們二人當時的位置是丙○○在門裡面，乙○○在門外面。
      我那時候人站在門外面。我只知道丙○○當時把門關上，但
      是乙○○的手就被夾到了。我有親眼看到看到乙○○的手有被
      夾到，乙○○當時的情況是手被夾到大概5 至10秒。另一位
      證人甲○○（時任龍東派出所副所長）是乙○○的手被鬆開後
      ，才到場的，因為那時候我認為丙○○有違反保護令的現行
      犯，那時候我是騎機車到場，想要把他帶回去，但是沒有
      開車過來，甲○○是到場看是什麼事情，為何需要逮捕，來
      了解一下狀況。乙○○被夾到手的時候，我有叫丙○○把門打
      開來，我有上前幫忙去把門拉開。我只是看到手被門夾傷
      ，但不知道是不是故意的，其實很難去確認，因為他們二
      人的關係實在是非常的差，所以我很難說是不小心還是故
      意的。印象中，把門打開後，丙○○就有打開了，只有幾秒
      鐘，就沒有一直夾了。是丙○○自己立刻鬆開？還是我叫他
      鬆開，他才打開的？我記不太清楚。我110 年3 月11日偵
      查中之證述所述均屬實等語（見本院卷第116-124 頁）。
    ⑷告訴人所述傷勢部分，經核與光田醫療社團法人光田綜合
      醫院受理家庭暴力事件驗傷診斷書（見偵卷第129-131 頁
      ）相符，診斷證明書上之記載，亦與本院向該院調取之告
      訴人病歷記載相符（見本院卷第91-95 頁），應可認定告
      訴人確實在109 年8 月19日下午受有犯罪事實所載傷勢。
      而被告雖否認有故意以壓著玻璃門夾住告訴人的手之方式
      實施家庭暴力，但上開事實，業經告訴人證述明確，亦核
      與證人即員警丁○○偵查中證述相符，員警丁○○於109年8 
      月19日所出具之職務報告，亦記載「職警員丁○○於109 年
      08月19日12時至16時備勤處理丙○○違反保護令案。報案人
      乙○○於上述時地因返家問題與其弟丙○○發生口角，丙○○宣
      稱其屋子非乙○○家要求報案人離開屋子，報案人不願離開
      ，丙○○關門時見報案人手放在門旁故意關門夾傷報案人右
      手，報案人於警方到場時出示109 年家護字564 號民事通
      常保護令。警方依違反保護令移送台灣臺中地方檢察署。
      」（見偵卷第29頁），與其偵查中證述相符。證人丁○○雖
      於本院審理證述時對於被告有無故意夾告訴人的手，夾到
      後是被告自己鬆開或是經員警制止才鬆開等情，改稱記不
      清楚、沒有印象，然亦證述其於偵查之證述屬實（見本院
      卷第123 頁），考量證人丁○○於本院證述時（110 年8 月
      12日）距離事發已經將近1 年，記憶不若事發時鮮明，而
      證人製作職務報告及後續在檢察官訊問時所證述，距離事
      發時間接近，記憶清晰，且亦無被告在場之壓力，當時以
      書面或言詞所證述之案發經過亦較為完整，且證人丁○○偵
      查中之證述更經具結擔保供述實在（見偵卷第137 頁），
      更何況證人丁○○於本院亦證述其當下即認定被告是違反保
      護令之現行犯，要把被告帶回去派出所，請其他員警支援
      幫忙（見本院卷第120 、121 頁），倘若證人非目睹被告
      有故意施暴之舉動，何需如此勞師動眾？綜上，丁○○事發
      當天所出具之職務報告及距離事發較近偵查中之證述，應
      可採信，而得以補強告訴人之證述，堪認被告確實有故意
      以壓著玻璃門夾住告訴人的手之方式，實施家庭暴力，因
      而違反保護令。
    2.至於被告雖辯稱房子為其所有，並提出所有權相關證明（
      見本院卷第63-67 頁），主張有權將告訴人驅離等語，然
      被告縱然為該屋之所有權人，與告訴人可否使用收益或自
      由進出該屋，係屬二事，告訴人與被告係姊弟關係，告訴
      人戶籍更設在與被告同址，被告是否確實有權以所有權人
      身分任意驅離告訴人，尚有疑義，有待2 人自行透過民事
      紛爭解決途徑釐清。何況縱然被告有權以所有權人身分驅
      離告訴人，亦應循正當途徑處理，法律上絕不容許被告擅
      自以暴力手段驅離告訴人，被告此部分辯解，並無可採。
    3.被告另辯稱龍東派出所副所長當時還拜託告訴人不要對被
      告這樣，做到這麼無情（見本院卷第58、59頁），聲請傳
      喚該名副所長作證，稱副所長最後才來等語（見本院卷第
      57頁）。而本院向臺中市政府警察局烏日分局確認上情，
      經烏日分局函覆本案事發時龍東派出所副所長為巡佐甲○○
      （見本院卷第85頁）。又經本院傳喚巡佐甲○○到院作證，
      證人甲○○則證述稱「我去的時候，雙方都在屋外，都沒有
      看到夾手的情形。」（見本院卷第125 頁）；另證人即事
      發時在場之員警丁○○則證述稱：甲○○是乙○○的手被鬆開後
      ，才到場的，因為那時候我認為丙○○有違反保護令的現行
      犯，那時候我是騎機車到場，想要把他帶回去，但是沒有
      開車過來，甲○○是到場看是什麼事情，為何需要逮捕，來
      了解一下狀況。（見本院卷第120 頁）。綜合上開證據，
      證人即龍東派出所副所長甲○○應係在被告與告訴人衝突結
      束後，員警丁○○因為要將被告現行犯逮捕要帶回派出所才
      到場支援，證人甲○○既然沒有實際目睹本案之事發經過，
      在本案並無證人適格。證人甲○○後續對告訴人是否確有如
      被告所述之言語，對本案犯罪事實之認定並無任何影響。
      被告此部分所辯解，亦無可採。
    4.綜上，本案事證已臻明確，被告犯行堪以認定，應予依法
      論科。
三、論罪科刑：
（一）所謂家庭暴力，指家庭成員間實施身體、精神或經濟上之
      騷擾、控制、脅迫或其他不法侵害之行為（家庭暴力防治
      法第2 條第1 款），被告丙○○經本院核發通常保護令，禁
      止對乙○○實施家庭暴力及騷擾行為後，在保護令有效期間
      內仍對乙○○施以家庭暴力，自屬違反前開通常保護令之行
      為。是核被告丙○○所為，係犯家庭暴力防治法第61條第1 
      款違反保護令罪。
（二）爰審酌被告無視法院通常保護令，在保護令有效期間內仍
      對告訴人實施家庭暴力，所為應予非難。又審酌被告否認
      犯行之犯後態度。以及審酌被告過去已有多次與告訴人發
      生衝突而遭法院判刑之紀錄，仍未思收斂再犯本案，素行
      不佳。暨審酌被告於本院審理時自稱教育程度為大學畢業
      、從事食品工廠業、年收入80、90萬元，離婚，有未成年
      子女及母親需扶養等一切情狀（見本院卷第129 頁），量
      處如主文所示之刑，並諭知易科罰金之折算標準，以示懲
      儆。
據上論斷，應依刑事訴訟法第299 條第1 項前段，判決如主文。
本案經檢察官陳宜君提起公訴，檢察官戊○○到庭執行職務。
中　　華　　民　　國　 110　　年　　9 　　月　　8 　　日
                  刑事第二庭   審判長法  官  陳淑芳

                                     法  官  黃光進

                                     法  官  徐煥淵
以上正本證明與原本無異。
如不服本判決應於收受送達後20日內向本院提出上訴書狀，並應
敘述具體理由；其未敘述上訴之理由者，應於上訴期間屆滿後20
日內向本院補提理由書（均須按他造當事人之人數附繕本）「切
勿逕送上級法院」。
告訴人或被害人如不服判決，應備理由具狀向檢察官請求上訴，
上訴期間之計算，以檢察官收受判決正本之日起算。
　                             　　　書記官   陳麗靜
中　　華　　民　　國　　110 　年　　9 　　月　　8 　　日
附錄本案論罪科刑法條：
家庭暴力防治法第61條
違反法院依第十四條第一項、第十六條第三項所為之下列裁定者
，為本法所稱違反保護令罪，處三年以下有期徒刑、拘役或科或
併科新臺幣十萬元以下罰金：
一、禁止實施家庭暴力。
二、禁止騷擾、接觸、跟蹤、通話、通信或其他非必要之聯絡行
為。
三、遷出住居所。
四、遠離住居所、工作場所、學校或其他特定場所。
五、完成加害人處遇計畫。